【裁判字號】    96,簡上,6
【裁判日期】    970229
【裁判案由】    給付服務費
【裁判全文】
臺灣桃園地方法院民事判決               96年度簡上字第6號
上  訴  人  星陽貨運有限公司
法定代理人  甲○○
訴訟代理人  孫志堅律師
被  上訴人  安聯保全股份有限公司
法定代理人  乙○
上列當事人間請求給付服務費事件，上訴人對於中華民國95年11
月17日本院中壢簡易庭95年度壢簡字第776 號第一審判決提起上
訴，於97年2 月19日辯論終結，本院判決如下：
    主  文
上訴駁回。
第二審訴訟費用由上訴人負擔。
    事實及理由
壹、程序方面：
一、按當事人喪失訴訟能力或法定代理人死亡或其代理權消滅者
    ，訴訟程序在有法定代理人或取得訴訟能力之本人承受其訴
    訟以前當然停止。又聲明承受訴訟，應提出書狀於受訴法院
    ，由法院送達於他造。民事訴訟法第170 條、第176 條定有
    明文。查本件上訴人於被上訴人起訴後，其法定代理人已由
    魏進益變更為甲○○，有上訴人提出之有限公司變更登記表
    乙件在卷可稽，並具狀聲明由甲○○承受本件訴訟（見本院
    卷第18、19、29頁），經核與前開規定相符，應予准許。
貳、實體方面：
一、被上訴人起訴主張：兩造於民國93年5 月28日訂立駐衛保全
    服務契約書（下稱系爭契約），約定由被上訴人提供上訴人
    桃園及中壢拖吊場保全管理服務。上訴人則應按月於每月25
    日支付服務費新臺幣（下同）87,500元，系爭契約已於95年
    2 月28日晚上12時解除（按，應係終止之誤，見原審卷第45
    頁）。上訴人應給付被上訴人之95年1 、2 月份管理服務費
    共計35萬元，上訴人雖已將其中237,125 元撥入約定帳戶，
    惟卻以中壢拖吊場拖吊車車用對講機遭竊為由逕行苛扣112,
    875 元服務費，惟觀諸系爭契約內容，被上訴人僅負責門禁
    管制並且清點車輛，並不清點車內物品，車輛內的物品之保
    管非被上訴人保全範圍，對之並沒有管理義務。換言之，被
    上訴人之受僱人對上開物品遭竊並無過失，此並可從上訴人
    繼續留用該名保全員擔任該場區保全工作可知。故上訴人無
    權扣留上開款項，爰依系爭契約約定，求為判命上訴人如數
    給付112,875 元，及自起訴狀繕本送達之翌日起至清償日止
    ，按年息5%計算之利息等語。原審為被上訴人全部勝訴判決
    （本院按：原判決主文第一項雖記載上訴人關於利息之給付
    係按「日」息5%計算，雖觀諸原審卷存事證及原判決事實理
    由欄一、五、之記載，可知顯係「年」息之誤載，此亦為兩
    造所不爭執，參見本院卷第70頁，是應逕予更正），並無違
    誤，而聲明：如主文所示。
二、上訴人則以：關於被上訴人主張未付之服務費係因被上訴人
    負責保全期間，拖吊場內的拖吊車內的無線電對講機及鎖頭
    於95年1 月9 日上午7 時許發現遭竊，上訴人因此花費112,
    875 元予以更新。本件遭竊取之14台車用無線電，其拖吊車
    輛停放在「守衛哨」旁邊，皆在守衛可以目視之距離，守衛
    室旁之燈光係整夜開啟，依約定保全人員在每2 小時巡邏場
    區乙次，每巡邏1 次無須花費5 分鐘，多數時間會在守衛室
    內或附近就近持續監視，又偷竊14部車用對講機花費時間起
    碼須2 、3 小時以上，若守衛若無打盹怠責，怎會讓宵小輕
    而易舉連續偷竊14部車輛之車用對講機而完全無察覺異樣？
    並且，緊鄰車棚外即設有路燈，大門守衛室旁屋頂內亦設有
    照明燈，被上訴人所述夜間視線不良致無法察覺，保全員無
    過失之說法不足採信。其次，上訴人亦在原審中提出該日被
    上訴人所派遣之守衛人員所出具之切結書，其切結書內容即
    載明自承有過失，且依被上訴人於95年8 月13日發出之存證
    信函，亦自承其夜班保全人員有疏失。又該名保全員始終並
    非為上訴人所僱用，其事後繼續於上訴人車場擔任保全工作
    ，係因在95年2 月底兩造終止系爭契約後，上訴人之拖吊場
    內尚有部分車輛停放，有必要於短時間內另僱保全人員，故
    上訴人委託訴外人羅四維僱人管理拖吊場，該名保全員為其
    所僱用，上訴人並不過問羅四維找何人前來執行管理維護之
    業務。綜上，上訴人業已陳明拖吊場停放位置即在守衛室旁
    ，足認本件竊案之發生，係因被上訴人執行管理不力所致，
    上訴人得就失竊所生之損害對被上訴人主張賠償，因雙方互
    負債務且均已屆至，故得依法主張抵銷服務費用，被上訴人
    本件之請求為無理由。惟原審法院未對拖吊車停放位置是否
    確與守衛室相緊連，是否在守衛人員目視範圍內加以調查，
    逕謂竊取之時可能場區已關燈和監視器在辦公室內而非在守
    衛室內為由駁回上訴人之抗辯，並遽為判決，顯非適法，為
    此提起上訴，並聲明：(一)原判決廢棄。(二)被上訴人在第一審
    之訴駁回。(三)第一審及第二審訴訟費用由被上訴人負擔。
三、兩造不爭執之事實：
  (一)被上訴人主張兩造於93年5 月28日訂立系爭契約，約定由其
    提供上訴人桃園及中壢拖吊場保全管理服務。上訴人則應按
    月於每月25日支付服務費87,500元，系爭契約已於95年2 月
    28日晚上12時終止，95年1 、2 月份之管理服務費共計35萬
    元，上訴人雖已將其中237,125 元撥入約定帳戶，惟卻以中
    壢拖吊場拖吊車車用對講機遭竊為由逕行扣抵112,875 元服
    務費等情，業據於原審提出系爭契約、存證信函等為證（見
    原審卷第13-20 頁），復為上訴人所不爭執，自堪信為真實
    。
  (二)上訴人辯稱於被上訴人負責保全期間，其因中壢拖吊場拖吊
    車內之無線電對講機及鎖頭於95年1 月9 日上午7 時許發現
    遭竊而報警，更新上開設備共計支出112,875 元等情，業據
    其於原審提出維修單據、發票為證，並經原審依職權向桃園
    縣政府警察局中壢分局調取該竊案資料（原審卷第64頁至第
    75頁）查核屬實，復為兩造所不爭執（惟被上訴人僅對發現
    遭竊及報案時間不爭執，對於上述竊案之實際發生時間，並
    非不予爭執，見原審卷第40、101 頁、本院卷第42、58頁，
    併予指明），自堪信為真實。
四、依上，上訴人既不否認尚有如被上訴人所主張之服務費用並
    未給付，僅以其因上開竊案受有損害，又該損害應由被上訴
    人負責賠償，而以該損害賠償債權與系爭服務費用抵銷之，
    則本件兩造所爭執者厥為(一)系爭車輛對講機遭竊可否歸責於
    被上訴人，即是否屬被上訴人之債務不履行？(二)上訴人可否
    對被上訴人請求損害賠償，並以之與被上訴人所請求之系爭
    服務費主張抵銷？經查：
  (一)依系爭契約第4 條第1 項：「乙方（即被上訴人）對於本約
    所訂應提供之保全服務（含治安維護及緊急事故處理），應
    善盡善良管理人之注意義務。」、第6 條第1 項：「一、甲
    方（即上訴人）應無償提供適當之休息場所、崗亭、服務台
    、桌、椅燈等便利服務之用具及警備（報）設施消防設備」
    之約定，及系爭契約第5 條就保全服務內容之項目約定為：
   「 一、受甲方之要求或指示，對進出甲方場區之人員、車輛
    、物品等作確實之查詢登記及管制。二、受甲方之要求或指
    示，執行管制車輛進出，必要時並予登記。三、違規車輛繳
    費後放行單交駐衛人員查核無誤後始得放行。四、停放場內
    車輛每日交接班時應作清點核對之工作，如發現未經開立放
    行條而擅將車輛放行，而造成甲方損失時，乙方（即被上訴
    人）應負賠償之責任，絕無異議。五、甲方人員下班後每兩
    小時巡邏場區乙次。六、防盜、防火、防災之建議，若有意
    外事故或發現盜賊入侵或暴行發生及（即）報告警察機關及
    甲方，並予監視，設法阻止或減輕災害擴大。七、其他經共
    同協議事項，如應甲方之要求或指示執行標的物之防災、防
    盜、防火等安全措施等。八、甲方要求或指示乙方所為之各
    項服務內容，需在保全業法及其施行細則許可之範圍內。九
    、乙方駐衛人員在標的物與執行公務之警察實施聯巡或會哨
    ，甲方不得禁止或限制。十、駐衛人員及編組服務時間如附
    件，07:00~ 19:00；19:00~07:00 。（視同本契約之一部份
    ）」（見原審卷第14-15 頁），又兩造間並未依上揭第5 條
    第7 項而為共同協議事項（見本院卷第71頁），可知系爭契
    約著重於被上訴人就管理維護標的物之進出人員、車輛、物
    品管制，及於意外事故發生後（含發現盜賊入侵或暴行發生
    ），報警並向上訴人報告，並予監視、設法阻止或減輕災害
    擴大。參酌一般防盜保全服務其契約內容多伴隨防盜設施之
    安裝與連線等，本件系爭契約既不由被上訴人提供防盜設施
    、亦無連線裝置等，則依兩造間系爭契約之內容，尚難認於
    約定之管理維護標的物一經發生竊盜事件，被上訴人即應向
    上訴人賠償損害。上訴人以其場區失竊而造成損害，依系爭
    契約主張以其損害賠償請求權抵銷系爭服務費時，解釋上仍
    應以被上訴人依系爭契約有債務不履行之情事，而致上訴人
    受有損害，且該債務不履行與上訴人所受損害間有相當因果
    關係者為限，首堪認定。
  (二)至於上訴人雖於提起上訴後，辯稱：其所為抵銷之抗辯，係
    依系爭契約第9 條第2 項之約定，以本件有可歸責於被上訴
    人之事由，而請求被上訴人賠償其損害等語（見本院卷第70
    、71頁），惟查，上開約定之內容為：「委託期間，甲、乙
    雙方任何一方因故終止本契約，應於30天前通知他方，其乙
    方對於甲方未到期服務費用之計算，按終止日數之比例於10
    天內返還，如有過失一方，造成他方之損害者，應負賠償之
    責，其因可歸責予乙方之違約事由，經甲方以書面要求改善
    ，而乙方未能於15日內改善時，甲方得終止本約，如有損失
    並得要求賠償。」（見原審卷第16頁），依上開條文結構，
    後段所謂「其因可歸責予乙方之違約事由，經甲方以書面要
    求改善，而乙方未能於15日內改善時，甲方得終止本約，如
    有損失並得要求賠償。」之約定，應是在於賦予甲方即上訴
    人契約終止權，並於乙方即被上訴人違約時，上訴人得請求
    賠償損害。而前段「委託期間，甲、乙雙方任何一方因故終
    止本契約，應於30天前通知他方，其乙方對於甲方未到期服
    務費用之計算，按終止日數之比例於10天內返還」則係規範
    於契約存續期間，契約當事人任一方如有意終止契約，應如
    何辦理事宜，至接續文義「如有過失一方，造成他方之損害
    者，應負賠償之責」等語，應係約定如未依上開約定辦理終
    止契約事宜，應否負賠償責任乙節，惟縱認該部分文義可如
    上訴人所辯，用於被上訴人違約時，其可請求賠償之依據，
    仍不違本院前開之認定，亦即，仍須被上訴人關於系爭契約
    之履行有過失情事，致上訴人受有損害，始克成立。又本件
    系爭契約之終止，係因上訴人拖吊業務移轉之故，而由被上
    訴人於95年2 月21日發函表示終止，上訴人嗣亦於同年2 月
    23日發函同意終止（見原審卷第45、46頁），非以被上訴人
    有何違約事由而終止，併此敘明。
  (三)按當事人主張有利於己之事實者，就其事實有舉證之責任，
    民事訴訟法第277 條前段定有明文。上訴人以發生竊案為由
    辯稱應由被上訴人負損害賠償之責，依上說明，自應由上訴
    人就竊案發生係出於被上訴人之債務不履行所致乙節負舉證
    責任。查：
  1.上訴人雖以訴外人丙○○即95年1 月8 日晚間負責值勤之被
    上訴人保全人員所出具之切結書，上載：渠因值勤期間工作
    疏忽，造成拖吊車輛上之車用對講機14部遭竊，而願就所列
    損失負賠償責任等文義（見原審卷第44頁），為被上訴人應
    負系爭竊案損害賠償責任之依據，惟該切結書不僅為丙○○
    審判外之陳述，且該切結書出具之對象為被上訴人，而非上
    訴人，依其文義，丙○○所欲賠償損失之對象亦為被上訴人
    ，顯足認係為釐清丙○○與被上訴人間之法律關係而為，核
    其文義充其量僅係重申民法規定受僱人因執行職務有疏失致
    僱用人須負賠償責任時，僱用人對該受僱人有求償權之意旨
    而已，尚難執此遽認系爭竊案之發生係因被上訴人保全人員
    因業務疏失或值勤不當所造成。
  2.另卷附剪報內容所載：…研判可能是保全人員睡著了，才會
    被歹徒入侵云云（見原審卷第49頁），核屬傳聞證據，且為
    臆測之詞，自亦不足以證明上訴人辯稱：系爭竊案之發生可
    歸責於被上訴人云云為可採信。再上訴人以被上訴人於95年
    8 月13日寄發之慈文郵局第182 號存證信函，內容即坦承「
    在有心人士蓄意破壞之意圖下，並利用夜班保全人員因天寒
    風強，易疏乎警戒心之情形下作案」，而辯稱：顯見被上訴
    人亦不否認該日夜班保全人員之疏忽所致等語，惟查，該存
    證信函於前文即表示嚴重抗議上訴人自行扣除其應付之服務
    費，並於上開文義前詳載：「據調查中壢拖吊場民用拖吊車
    ，長期以來均未依規定於下班後鎖車，且當日夜晚天氣寒冷
    ，場內照明設備經本公司（即被上訴人）多次建議應加強夜
    間照明，均置之不理」等語，始接上文（見本院卷第25、26
    頁），對照上下文義，應認係被上訴人對於系爭竊案之發生
    原因自行所為之推測、研判，並於該存證信函中將竊案之發
    生歸責於上訴人不理會伊對於防盜所為之建議所致，尚難斷
    章取義遽認被上訴人坦承伊有疏失，更遑論上開文義亦僅屬
    被上訴人於審判外之陳述，是上訴人辯稱：被上訴人已於上
    揭存證信函中自承有疏失云云，亦無可採。
  3.嗣證人丙○○已到庭證稱：渠受僱於被上訴人擔任保全人員
    ，於本件上訴人主張發生系爭竊案之夜間10時至次日清晨7
    時在上訴人之中壢拖吊場執勤，依規定每2 小時巡邏乙次，
    步行巡邏約需20分鐘，結束後需回到警衛室，注意有無人從
    門口進入，但若有人從其他地方進入，則因現場燈光很暗，
    無法看到，警衛室內有燈，其他的燈均關閉，距警衛室約2
    、3 百公尺處之拖吊場後面電線桿下圍牆有缺口，沒有防護
    ，任何人均可進入，有向場長反應，但是沒有處理，巡邏時
    有拿手電筒照車輛，沒有發現車門被打開，巡邏到拖吊車附
    近需打卡，當晚無異樣，當次值班回家後，聽下一班同事說
    才知發生系爭竊案等語（見本院卷第39-42 頁）。而上訴人
    雖抗辯小偷侵入車輛把1 個對講機拆下大約要20分鐘左右，
    車子就停在守衛哨旁邊，旁邊有照明設備，保全2 個小時要
    巡邏1 次，如果保全有盡責應該不會失竊等語，惟就上開竊
    賊侵入場區的時點、拆卸每一對講機所需之時間、證人丙○
    ○當夜未盡巡邏之責、竊案發生與證人丙○○當夜未盡巡邏
    之責有「因果關係」等情，均僅係上訴人自己之推測與評估
    而已，尚難謂已有適當之證明。且查，上訴人場區面積多達
    3 千坪之大，監視器設於辦公室內，並非在守衛室之保全人
    員可得監看。於警用拖吊車旁固有24小時之照明設備，惟其
    餘照明設備在本竊案發生之前，上訴人均要求被上訴人人員
    於晚間10時關閉，此有值勤日報表（見原審卷第8 頁以下）
    及兩造所繪場區平面示意圖（見原審卷第103 頁）在卷可稽
    ，復為上訴人所不爭執。故縱被上訴人之保全人員於夜間每
    2 小時均盡責巡邏乙次，竊賊亦有可能於2 小時之間隔內自
    後方圍籬之破隙侵入，或有可能於保全人員巡邏至東隅時自
    西隅侵入，暫予躲藏後伺機下手行竊，倘謂被上訴人均須對
    失竊負賠償責任，未免失之過苛。況依原審卷附桃園縣政府
    警察局中壢分局所製之勘察報告（見原審卷第69頁以下）現
    場勘察情形所載：拖吊場內計有民營拖吊車9 輛及交通隊拖
    吊車3 輛，據拖吊場人員說明僅有交通隊拖吊車車門上鎖，
    其餘民營拖吊車皆未上鎖，經勘察發現所有拖吊車僅有車內
    無線電遭竊，無其他財物損失，另僅有交通隊拖吊車（283-
    RE）車門鎖有遭明顯破壞痕跡等語，則於夜間照明不足下，
    遭竊車輛又於外觀上並無明顯異狀呈現，再依前述系爭契約
    第5 條之約定，被上訴人雖有管制車輛進出，並於交接班時
    清點車輛之義務，惟對於車內物品則無清點之義務，更無檢
    查之權限，自不能認為值班保全人員未能發現拖吊場中停放
    車輛內之無線電遭竊情事，即屬有過失或債務不履行。
五、綜上，上訴人未能證明被上訴人關於系爭契約有何債務不履
    行之情事，則其逕以被上訴人須對系爭失竊無線電等負賠償
    責任為由，主張對被上訴人之管理服務費為抵銷，尚乏依據
    ，而不足採。從而，被上訴人依兩造之系爭契約及民法第22
    9 條第2 項、第233 條第1 項前段、第203 條之規定，請求
    上訴人給付112,875 元，及自起訴狀繕本送達之翌日即95年
    5 月11日起至清償日止，按年息5%計算之利息，為有理由，
    應予准許。是則原審判命上訴人如數給付，並依職權宣告假
    執行，於法並無違誤。上訴意旨指摘原判決不當，求予廢棄
    改判，為無理由，應予駁回其上訴。
六、本件事證已臻明確，兩造其餘之主張、陳述及所提之證據資
    料，核與判決結果無何影響，爰不一一論述，附此敘明。
七、據上論結，本件上訴為無理由，依民事訴訟法第436 條之1
    第3 項、第449 條第1 項、第78條，判決如主文。
中    華    民    國    97    年    2     月    29    日
                  民事第一庭審判長法  官  郭琇玲
                                  法  官  吳爭奇
                                  法  官  范明達
上列正本證明與原本無異
本判決不得上訴
中    華    民    國    97    年    2     月    29    日
                                  書記官  張豐松


司法院資訊處製作；財團法人民間司法改革基金會備份。
